【裁判字號】    99,上訴,1273
【裁判日期】    990707
【裁判案由】    違反毒品危害防制條例
【裁判全文】
臺灣高等法院臺中分院刑事判決        99年度上訴字第1273號
上  訴  人
即  被  告  甲○○
上列上訴人因違反毒品危害防制條例案件，不服臺灣南投地方法
院99年度訴字第31號中華民國99年4 月14日第一審判決（起訴案
號：臺灣南投地方法院檢察署98年度毒偵字第1240號），提起上
訴，本院判決如下：
    主    文
上訴駁回。
    理    由
一、按依刑事訴訟法第350條、第361條、第362條、第367條規定
    ，不服地方法院之第一審判決而上訴者，須提出上訴書狀，
    並應敘述具體理由，為上訴必備之程式；其所提出之書狀未
    敘述上訴理由，或僅曾以言詞陳述上訴理由者，均應於上訴
    期間屆滿後20日內補提理由書於第一審法院。第一審法院經
    形式審查，認逾期未補提上訴理由者，應定期間先命補正；
    逾期未補正者，為上訴不合法律上之程式，應以裁定駁回。
    倘已提出上訴理由，但所提非屬具體理由者，則由第二審法
    院以上訴不合法律上之程式，判決駁回。而所謂具體理由，
    必係依據卷內既有訴訟資料或提出新事證，指摘或表明第一
    審判決有何採證認事、用法或量刑等足以影響判決本旨之不
    當或違法，而構成應予撤銷之具體事由，始克當之（例如：
    依憑證據法則具體指出所採證據何以不具證據能力，或依憑
    卷證資料，明確指出所為證據證明力之判斷如何違背經驗、
    論理法則）；倘僅泛言原判決認定事實錯誤、違背法令、量
    刑失之過重或輕縱，而未依上揭意旨指出具體事由，或形式
    上雖已指出具體事由，然該事由縱使屬實，亦不足以認為原
    判決有何不當或違法者（例如：對不具有調查必要性之證據
    ，法院未依聲請調查亦未說明理由，或援用證據不當，但除
    去該證據仍應為同一事實之認定），皆難謂係具體理由，俾
    與第二審上訴制度旨在請求第二審法院撤銷、變更第一審不
    當或違法之判決，以實現個案救濟之立法目的相契合，並節
    制濫行上訴（最高法院97年度台上字第892號刑事判決意旨
    參照）。
二、上訴人即被告甲○○（下稱被告）不服原審判決提起上訴，
    其上訴理由略謂：(一)被告對於98年10月2 日或3 日某時在臺
    北縣土城市某友人住處內施用第一級毒品海洛因之犯行於偵
    查中及原審審理期間均坦承不諱，依毒品危害防制條例第17
    條第2 規定對於吸食毒品案件於偵查中及審判中均自白者依
    法應減其刑，原審判決並未對被告依法減刑，顯有違背法令
    ，就此部分請撤銷原判決，對被告減輕其刑。(二)被告被指吸
    食第二級毒品安非他命部分確屬冤枉，因被告係與友人同車
    ，於車內吸到二手煙所致，被告既對吸食第一級毒品之犯行
    坦承不諱，若有吸食第二級毒品殊無庸再為辯解，就此部分
    請撤銷原判決，對被告為無罪之判決。
三、經查：
  (一)被告因不服地方法院之第一審判決，而向原審法院具狀提出
    上訴狀、上訴理由狀，敘明上訴理由，依刑事訴訟法第361
    條第2項條文、立法修正理由及上開最高法院判決意旨，被
    告倘已提出上訴理由，但所提非屬具體理由者，由第二審法
    院以上訴不合法律上之程式，以判決駁回之。至於上訴理由
    是否具體，係屬第二審法院審查範圍，則不在命補正之列（
    參見法院辦理刑事訴訟案件應行注意事項第162點），合先
    敘明。
  (二)關於被告施用第一級毒品部分：依毒品危害防制條例第17條
    第2 項規定：「犯第4 條至第8 條之罪於偵查及審判中均自
    白者，減輕其刑。」本件被告施用海洛因之犯行，係犯毒品
    危害防制條例第10條第1 項施用第一級毒品罪，並非在同條
    例第17條第2 項自白減刑之列，原審未予減刑，顯無違誤。
    關於被告施用第二級毒品部分：被告於98年10月4 日下午7
    時20分許同意員警對其採集尿液送驗，結果呈甲基安非他命
    陽性反應乙節，有中山醫學大學附設醫院檢驗科藥物檢測中
    心98年10月15日實驗編號0000000 號尿液檢驗報告1 份在卷
    可佐。又免疫學分析法係用於毒品尿液之初步檢驗，由於該
    分析法對化學結構類似之成分亦可能產生反應，故初步檢驗
    呈陽性反應者，需採用另一種不同分析原理之檢驗方法進行
    確認，經行政院衛生署認可之檢驗機構則採用氣相層析質譜
    儀（GC／MS）鑑驗各項毒品，以氣相層析質譜儀分析法進行
    確認者，均不致產生偽陽性反應，本局曾針對全國各衛生局
    判定為陽性之尿液檢體，抽樣以氣相層析質譜儀分析法進行
    確認，均未發現有偽陽性之誤判情形；而毒品施用後於尿液
    、血液中可檢出之最大時限，與施用劑量、施用頻率、施用
    方式、施用者飲水量之多寡、個人體質、代謝情況、檢體收
    集時間點及所用檢測方法之靈敏度等因素有關，因個案而異
    ，一般於尿液中可檢出之最大時限，甲基安非他命為1 至5
    天等情，亦經行政院衛生署管製藥品管理局於92年7 月23日
    以管檢字第0920005609號函示明確。本案檢驗係以免疫學分
    析法做初步檢驗，再以氣相層析質譜分析法做確認檢驗，故
    可排除偽陽性反應產生，從而足認被告於上揭採尿前回溯5
    日內之某時許（不含為警查獲後至實際採尿期間），確有於
    不詳地點，以不詳之方式施用甲基安非他命1 次之犯行。被
    告雖辯稱：被告係與友人同車，於車內吸到二手煙所致云云
    ，惟依常理判斷，若與吸食甲基安非他命者共處一室，其吸
    入二手煙之影響程度，與空間大小、密閉性、吸入之濃度多
    寡及吸入時間長短等因素有關，又縱然吸入二手煙之尿液可
    檢出甲基安非他命，其可檢出之濃度與吸收劑量、頻率、尿
    液採集時間點、個人體質與代謝狀況等因素有關，因個案而
    異，但其濃度亦應遠低於共處一室之施用者，本案被告與甲
    基安非他命施用者共處一室，因吸入殘存煙霧或施用者吐出
    之空氣，導致驗出被告尿液中甲基安非他命濃度大於2000ng
    /ml 的可能性較低，有行政院衛生署管制藥品管理局96年6
    月25日管檢字第0960006316號函在審院卷可證，而被告尿液
    中甲基安非他命濃度高達5345ng/ml ，有上開尿液檢驗報告
    可證，足見被告辯稱因吸入他人燒烤甲基安非他命之煙霧，
    致其尿液呈甲基安非他命陽性反應云云顯屬無據，其所辯不
    足採信。原審就上述各節均已於判決理由欄詳為說明，並已
    詳予審酌被告之施用毒品前科素行，累犯應加重其刑，及被
    告前經觀察、勒戒程序，再經法院判處罪刑並執行完畢後，
    仍未能徹底戒絕毒品，再犯本件施用第一、二級毒品犯行，
    足見其戒絕毒癮之意志不堅，未能體悟施用毒品對自己造成
    之傷害及社會之負擔，惟念其犯後尚知坦承犯行，態度良好
    ，及施用毒品乃戕害自身健康，尚未直接危害他人，反社會
    性不高等一切情狀，就其施用第一級毒品之犯行量處有期徒
    刑8 月，就其施用第二級毒品之犯行量處有期徒刑5 月，合
    併定應執行刑為有期徒刑1 年，顯已注意適用刑法第57條之
    規定，原審所處之刑符合「罰當其罪」之原則，並無輕重失
    衡之情形。
四、綜上所述，被告之上訴理由，不能認係依據卷內訴訟資料指
    摘或表明第一審判決有何採證、認事、用法或量刑等足以影
    響判決本旨之不當或違法，而構成應予撤銷之具體事由，僅
    徒憑己意指摘原審判決不當，其上訴自屬違背法律上之程式
    ，爰不經辯論，駁回其上訴。
據上論斷，應依刑事訴訟法第367條前段、第372條，判決如主文
。
中    華    民    國    99    年    7     月    7     日
            刑事第十一庭  審判長法  官  郭  同  奇
                                法  官  許  冰  芬
                                法  官  陳  慧  珊
以上正本證明與原本無異。
施用第一級毒品部分，得上訴。
施用第二級毒品部分，不得上訴。
如不服本判決應於收受送達後十日內向本院提出上訴書狀，其未
敘述上訴理由者，並得於提起上訴後十日內向本院補提理由書狀
（均須按他造當事人之人數附繕本）「切勿逕送上級法院」。
                                書記官  高  麗  淇
中    華    民    國    99    年    7     月    7     日

司法院資訊處製作；財團法人民間司法改革基金會備份。
